【裁判字號】    98,交聲,976
【裁判日期】    980415
【裁判案由】    聲明異議
【裁判全文】
臺灣臺中地方法院刑事裁定             98年度交聲字第976號
                                     98年度交聲字第977號
原處分機關  交通部公路總局臺中區監理所臺中市監理站
聲明異議人
即受處分人  乙○○
上列受處分人因違反道路交通管理處罰條例案件，對於交通部公
路總局臺中區監理所台中市監理站民國98年3 月16日所為之處分
（裁監稽違字第裁61-GE0000000、61-GE0000000號裁決書），聲
明異議，本院裁定如下：
    主    文
異議駁回。
    理    由
一、原處分機關處分意旨略以：聲明異議人即受處分人乙○○（
    下稱受處分人）於民國98年2月2日16時26分許，騎承車牌號
    碼TDJ- 857號輕型機車，行經臺中市○○路往大弘街口方向
    時，因有「駕車行經有燈光號誌管制之交叉路口闖紅燈、拒
    絕停車接受稽查而逃逸」之違規，經臺中市警察局第六分局
    何安派出所警員以中市警交字第GE0000000、GE0000000號舉
    發違反道路交通管理事件通知單予以逕行舉發，嗣受處分人
    逾到案期限仍未到案，本站乃以98年3月16日裁監稽違字第
    裁61 - GE0000000、61- GE0000000號裁決書，依違反道路
    交通管理處罰條例第53條第1項裁處受處分人罰鍰新臺幣（
    下同）1,800元、第60條第1項裁處3,000元，逾期則依法移
    送強制處分，是本站依法所為裁處並無違誤等語。
二、本件聲明異議意旨略以：受處分人於98年2 月2 日（於聲明
    異議狀誤載為98年2 月27日，嗣於審理中陳稱筆誤，當庭改
    為98年2 月2 日），與丈夫、孩子共同在臺南小舅家度假中
    ，確實並未騎乘車牌號碼TDJ-857 號輕型機車，更無遭警員
    攔檢及逃逸情形，故警員所開立之違規單，實難令其信服，
    且警員誤記違規車輛車牌號碼之情況，似常發生，且不無可
    能，爰請撤銷原處分，以免冤抑云云。
三、按汽車駕駛人，行經有燈光號誌管制之交岔路口闖紅燈者，
    處新臺幣1,800 元以上5,400 元以下罰鍰；又汽車駕駛人，
    駕駛汽車有違反本條例之行為，經交通勤務警察或依法令執
    行交通稽查任務人員制止時，不聽制止或拒絕停車接受稽查
    而逃逸者，除按各該條規定處罰外，處新臺幣3000元以上60
    00元以下罰鍰，道路交通管理處罰條例第53條、第60條第 1
    項分別定有明文。
四、經查：本件受處分人乙○○騎駛車牌號碼號TDJ-857 輕型機
    車，行經臺中市○○路往大弘街口時，於上揭時、地，因「
    闖紅燈」，經警員攔停「不服指揮稽查逃逸」，並逕行舉發
    等情，業據證人即臺中市警察局第六分局何安派出所承辦警
    員甲○○於本院訊問時結證明確，其結證稱：「（當時情形
    怎樣？）我站在西屯路上，然後機車則是從西屯路往大弘街
    口的方向，當時已經穿越了，大弘街口是紅燈，他是闖大弘
    街的紅燈，看到之後我出去鳴笛比手勢要他靠邊，然後他立
    刻迴轉逃逸。機車迴轉時離我約11公尺半左右。機車騎士兩
    個頭戴全罩式安全帽，所以我無法辨認是男還是女的。但應
    該是年輕人。機車的顏色應該是黑的，我有記載在單子上。
    」、「（有沒有可能誤認車牌？）我跟另一名員警是同時看
    到車牌，我看到的時候有在勸導單立刻寫了16時26分，
    TDJ-857、黑、輕等幾個字，我在現場有問另一位員警車牌
    號碼，他說的號碼跟我一樣。當天回去派出所查車籍資料確
    認都符合後，車牌號碼、車籍顏色、輕重機車都是符合的，
    所以我才開單。」、「（當天的機車騎士跟現場的蘇小姐是
    否相像？）不像，當天那位騎士的穿著非常年輕。」、「（
    當時攔截這輛機車的時候，這輛機車行進的情形？速度有無
    變慢？）有變慢，因為他要迴轉... 他要迴轉的時候我有看
    到車牌。」、「（當天違規的那輛機車車速大概多少？）不
    太知道，他看到我的時候已經剎車，然後迴轉，車速很慢。
    」「（是否有近視？）有，350度，我戴眼鏡時正常，所以
    看得很清楚。當天有戴眼鏡。」、「（當時違規的機車就是
    你看到的那輛？）是，迴轉只有他這一輛。同時沒有很多車
    ，其實我們已經站在路旁，那時後只有一輛闖紅燈，迴轉也
    只有那一輛車而已，沒有其他車。」、「（有無碰過當場記
    下車牌後來沒開單的？）有，因為違規逃逸的情形太多，我
    回去電腦查證，如果車牌號碼和車型、顏色不符合的話，我
    就不開單。」、「（本件是否都符合？）是。」等語。核其
    所證與其庭呈之勸導單影本1紙相符。且受處分人對車型、
    顏色等均不爭執，惟辯稱：事發當時伊人不在臺中，伊於接
    到舉發通知單後有問家人是否未經其同意騎乘上開機車，但
    伊的家人均否認，且伊家中沒有全罩式安全帽，又因為上開
    機車已經有15年之車齡，無法騎太快，故不可能有人騎乘上
    開機車闖紅燈並逃逸云云。然參酌違規當時係下午，天色尚
    明、天氣狀況良好，且取締警員甲○○在該違規機車迴轉逃
    逸時，曾目視該違規機車之車牌。又該違規機車騎士看到甲
    ○○時，曾煞車再迴轉，而甲○○亦於看到該違規機車車牌
    號碼後，立刻在勸導單之背面記下違規時間、地點、事由、
    違規機車車牌號碼、顏色、車型，且甲○○曾與一同值勤之
    警員廖本成確認車牌號碼並於回派出後馬上確認車牌、車型
    及顏色是否與其所記相符。再甲○○雖有近視，然伊於值勤
    當時有戴眼鏡，看得很清楚等情，衡諸一般經驗法則，證人
    甲○○誤記違規機車車牌號碼之可能甚微。再查警員為維持
    交通秩序，依法執行職務，立場應係客觀公正，且證人甲○
    ○與受處分人素不相識，更無仇隙，於本院訊問時復具結作
    證，如有虛偽陳述，依法須負偽證刑責，衡情實難認證人甲
    ○○有甘冒偽證刑責之風險，而故意誣陷受處分人之動機及
    必要性，是其所為上開證言，應屬真實可信。此外，又查無
    任何證據足資證明執勤警員有捏造事實、違法取締之情事，
    則執勤警員本其維護交通秩序、安全職責所為之當場舉發，
    自應受到合法、正確之推定。
五、本件舉發案件雖無採證照片或現場或路口監視器錄影可供佐
    證，惟依道路交通管理處罰條例科處行政罰事件，依據公法
    爭議之舉證責任分配法則，固應先由行政機關就其業已履踐
    相關正當法定程序，以及人民應受處罰之客觀違反法令行為
    ，負證明之責，受處罰人就行政機關已為相當證明之事項，
    若主張欠缺主觀歸責條件或為其他抗辯，亦須就其所辯提出
    反證。惟行政機關對於前開應為舉證事項，非不得以執行查
    察取締勤務人員，依據調查人證之程序，使就親歷事實提供
    不可替代之證明方法，尤於當場舉發交通違規事件，鑑於交
    通違規事實往往驟然而現、稍縱即逝，若硬性要求舉發員警
    不分違規情節，一律必須預留證據，俾便事後提出供法院審
    酌，除有現實技術可行性之困難外，勢將大幅提高交通管理
    之行政成本，並嚴重削弱道路交通管理之行政效能，此絕非
    立法者制定道路交通管理法規之本意。受處罰人就證人所述
    見聞經過之真實性倘有質疑，除依法定交互詢問程序加以檢
    驗外，不得僅因證人之個人身分、地位或憑已意指為必須代
    以其他特定之證據方法，在證人業已具結願依偽證罰責據保
    證言可信之場合尤屬當然。而本件受處分人雖抗辯當時伊人
    在臺南，且並無他人騎乘伊之機車云云，雖證人甲○○於審
    理中亦結證當時騎乘上開機車者應非受處分人等語。然證人
    甲○○就該交通違規事件，並無任何誤認，已如前述，故事
    實上確實有人騎乘受處分人之上開機車，於上揭時地闖紅燈
    並拒絕停車接受稽查而逃逸，堪以認定。是受處分人若主張
    並無任何人騎乘伊的上開機車闖紅燈並逃逸，依公法爭議之
    舉證責任分配法則，自應由受處分人就無人騎乘上開機車違
    規及執法警員有何誤認之事實負舉證責任。然本件受處分人
    就其所辯，均無法提出相當之證明以實其說，是其上開抗辯
    委無可採。
六、綜上所述，受處分人前揭交通違規行為已甚明確，原處分機
    關依道路交通管理處罰條例第53條、第60條第1 項規定，裁
    處罰鍰1800元及3000元，於法有據，核無違誤，本件異議並
    無理由，應予駁回。
據上論斷，應依應依道路交通管理處罰條例第87條第2 項，道路
交通案件處理辦法第19條，裁定如主文。
中    華    民    國    98    年    4     月    15    日
                      交通法庭  法  官 唐光義
上正本證明與原本無異。
如不服本裁定應於送達後五日內向本院提出抗告狀。
                                書記官 黃聖心
中    華    民    國    98    年    4     月    15    日


司法院資訊處製作；財團法人民間司法改革基金會備份。
